【裁判字號】    89,台上,5871
【裁判日期】    891005
【裁判案由】    違反毒品危害防制條例等罪
【裁判全文】
最高法院刑事判決                              八十九年度台上字第五八七一號
    上  訴  人  甲○○
右上訴人因違反毒品危害防制條例等罪案件，不服台灣高等法院花蓮分院中華民國八
十九年八月十五日第二審更審判決（八十九年度上更(一)字第七七號，起訴案號：台灣
台東地方法院檢察署八十七年度偵字第二二五四、二四一一號），提起上訴，本院判
決如左：
    主  文
原判決撤銷，發回台灣高等法院花蓮分院。
    理  由
本件原判決認定上訴人甲○○基於意圖營利之概括犯意，連續於(1)、民國八十七年六
月間某日起，至同年七月中旬某日止，先後三次在其台東縣台東市○○路五十一巷七
十九號住處及同市○○路○段二七七號胡筆松住處，以每包新台幣（下同）三千元、
五千元、五千元之價格，販賣第二級毒品安非他命予胡某施用，此部分販賣毒品所得
計一萬三千元。(2)、八十七年七月間某日起，至同年八月十二日止，在同市○○街二
四七巷八號，以每包一千元之價格，先後四次販賣安非他命予林鴻榕施用，此部分販
賣毒品所得為四千元。上訴人另又基於轉讓第二級毒品安非他命之概括犯意，連續於
(1)、八十七年七、八月間在其前揭住處，先後二次轉讓安非他命予陳見忠施用。(2)、
八十七年八月八日起，至同年月十二日止，在同市○○街一○八號三樓，多次轉讓安
非他命予謝佳穎、林佳維施用。嗣於同年七月二十八日及同年八月十三日，經警先後
於上訴人前揭住處及台東市○○街一○八號三樓，查獲上訴人所持有之安非他命六‧
九公克、五‧八公克，及上訴人託謝佳穎藏放之安非他命七‧九公克（驗餘含塑膠袋
共重十七‧二八公克）等情。因而撤銷第一審判決，改判論處上訴人連續販賣第二級
毒品，及連續轉讓第二級毒品（均累犯）罪刑，固非無見。
惟查，(一)、按有罪判決書之事實欄為適用法令之依據，凡與論罪科刑適用法令有關之
事實必須明確認定，詳細記載，始足為適用法令之基礎。原判決認定上訴人有連續二
次轉讓安非他命予陳見忠，及多次轉讓安非他命予謝佳穎、林佳維施用之事實，而論
以毒品危害防制條例第八條第二項之連續轉讓第二級毒品罪。惟其事實欄內對於上訴
人每次轉讓予陳見忠及謝佳穎等人安非他命之數量多寡？以及其轉讓安非他命予謝佳
穎、林佳維二人之次數共計若干？均未予以明確認定，詳細記載，復未說明其無法認
定之理由，依上說明，已非適法。且原判決除認定上訴人有前揭連續販賣及轉讓安非
他命之犯行外，並於事實欄內記載：警方先後在上訴人住處及台東市○○街一○八號
三樓查獲上訴人持有之安非他命六‧九公克、五‧八公克，及其託謝佳穎藏放之安非
他命七‧九公克等情。倘若無訛，則上訴人似另涉犯毒品危害防制條例第十一條第二
項之持有第二級毒品罪。乃原判決對於上訴人在販賣及轉讓安非他命前之各該持有安
非他命行為，以及警方在上址另查獲上訴人持有及其委託謝佳穎藏放安非他命部分之
行為，應否併論以毒品危害防制條例第十一條第二項之持有第二級毒品罪？並未於理
由內加以論敘說明，亦嫌理由不備。(二)、按審理事實之法院對於被告有利及不利之證
據，應一律注意，詳為調查，綜合全案證據資料，本於經驗法則以定其取捨，並將取
捨證據及得心證之理由於判決內詳為說明。故證據雖已調查，而尚有其他必要部分並
未調查，仍難遽為被告有利或不利之認定。原判決認定上訴人有轉讓安非他命二次予
陳見忠施用之事實，無非以上訴人及陳見忠之供述，為其主要之論據（見原判決第三
頁第六行至第八行）。惟卷查上訴人於八十七年八月二十六日警訊時自白稱：「（你
是否販賣毒品第二級安非他命給陳見忠？）有，我有販賣毒品第二級給陳見忠」、「
（你共販賣幾次給陳見忠毒品第二級？如何連絡？如何交易？多少錢？）約三、四次
左右，每次約新台幣貳仟元左右，他打呼叫器0000000000、000000
0000或打三三九○五九電話給我，陳見忠就留行動0000000000互相連
絡，交易地點都在我家交易」等語（見台東縣警察局台東分局信警刑字第一四一八六
號警訊影印卷第三頁）。嗣於檢察官偵訊時則改稱：「（是否販賣安非他命給陳見忠
？）係陳見忠拿錢要我幫他調的，並非是我販賣安非他命。前後共幫陳見忠調了三次
（八十七年六月至八月間），向屏東綽號『阿池』者調的，調回之安非他命全部均交
給陳見忠」等語（見八十七年度偵字第二七八八號偵查影印卷第十二頁反面）。其後
於發回前原審亦供稱：「是否有賣給陳見忠？）我只是幫他調貨而已，調貨的錢是二
次二千元，一次三千元，共三次」等語（見發回前原審卷第九十九頁反面）。而陳見
忠於同年八月十五日警訊時則供稱：「（除了溫武勇販賣安非他命給你之外，還有何
人販賣給你？）還有甲○○（略）曾提供約三次安他命，都在六月至八月初，每次約
○‧一至○‧二公克給我」等語（見同上警訊影印卷第七頁反面）。嗣於偵查中及發
回前原審訊問時，則均否認有向上訴人購買安非他命，或有請上訴人為其調貨（安非
他命）之事實（見同上偵查影印卷第二十五頁反面、發回前原審卷第一二七頁、第一
二八頁正反面）。則原判決憑以認定上訴人係無償轉讓安非他命二次予陳見忠施用，
似與渠二人前開供述內容不符。且渠二人於警訊及偵審中所供關於雙方是否有買賣交
易安非他命，以及陳見忠有無請上訴人為其調貨（安非他命）等事實，不僅本身所供
前後不一，且彼此所述亦互相歧異。倘上訴人僅係無償轉讓安非他命予陳見忠施用，
何以竟於警訊時自白有販賣安非他命予陳見忠之事實？而陳見忠於警訊時何以亦作相
同之供述？渠等於警訊時所供是否出於自由意識？是否與事實相符？又上訴人嗣於偵
查及發回前原審改稱渠係為陳見忠調貨（即幫其購買安非他命）三次，而陳見忠則否
認其事，究竟何者屬實？此與判斷上訴人有無販賣安非他命予陳見忠，抑或僅為其調
貨，或係無償轉讓安非他命予陳見忠施用攸關，自有詳予調查，以究明事實真象之必
要。乃原審未詳加查明，亦未說明其對上訴人及陳見忠前揭不同供述取捨之理由，遽
認上訴人係無償轉讓安非他命二次予陳見忠施用，依上說明，難謂無調查未盡及理由
不備之違法。又原判決理由第一段中說明：由卷附上訴人與胡筆松等人電話監聽譯文
內容，可知上訴人曾有二次販賣安非他命五千元予林鴻榕云云（見原判決第四頁第二
行至第四行）。惟卷查上開電話監聽譯文內容中，似無關於上訴人有二次販賣安非他
命五千元予林鴻榕之記載（見台東縣警察局台東分局信警刑字第一六五三四號警訊卷
第七、八頁）。原判決憑以認定上訴人二次販賣安非他命五千元予林鴻榕，似與上開
證據資料內容不符，併有可議。上訴意旨雖未指摘及此，然以上均係本院得依職權調
查之事項，應認原判決仍有發回更審之原因。
據上論結，應依刑事訴訟法第三百九十七條、第四百零一條，判決如主文。
中      華      民      國    八十九    年      十      月      五      日
                              最高法院刑事第八庭
                                  審判長法官  吳  雄  銘
                                        法官  池  啟  明
                                        法官  石  木  欽
                                        法官  郭  毓  洲
                                        法官  吳  三  龍
      右正本證明與原本無異
                                              書  記  官
中      華      民      國    八十九    年      十      月      九      日


司法院資訊處製作；財團法人民間司法改革基金會備份。
